臺灣板橋地方法院民事判決　八十九年度訴字第一九六三號
　　原　　　告　大永興業股份有限公司
　　法定代理人　林明成
　　複　代理人　李紅瑩
　　被　　　告　乙○○
　　　　　　　　丙○○
　　被　　　告　丁○○○
右當事人間租佃爭議事件，本院判決如左：
    主      文
被告應將坐落台北縣土城市○○○段大安寮小段二地號土地上，如附圖二Ａ部分所示
面積二千九百五十六平方公尺門牌號碼台北市○○市○○街五十九巷十三號等之連棟
鐵皮屋，及如附圖二Ｂ部分所示面積五十平方公尺無門牌鐵皮屋均拆除，並將上開地
號土地全部返還予原告。
被告應將坐落台北縣土城市○○○段大安寮小段二之一地號土地全部騰空返還予原告
。
被告應自民國八十九年二月一日起至返還第一、二項所示土地之日止，按年給付原告
新台幣貳佰陸拾肆萬參仟肆佰玖拾捌元。
原告其餘之訴駁回。
訴訟費用由被告負擔。
本判決第一、二、三項於原告以新台幣玖仟伍佰玖拾萬零肆仟元或等值之華南商業銀
行可轉讓定期存單為被告供擔保後，得假執行。但被告如於假執行程序實施前以新台
幣貳億捌仟柒佰柒拾壹萬壹仟元為原告預供擔保，得免為假執行。
原告其餘假執行之聲請駁回。
    事      實
甲、原告方面：
一、聲明：
（一）被告應將坐落台北縣土城市○○○段大安寮小段二地號土地上，如附圖二Ａ部
      分所示面積二千九百五十六平方公尺門牌號碼台北市○○市○○街五九巷十三
      號等之連棟鐵皮屋拆除、如附圖二Ｂ部分所示面積五十平方公尺之無門牌鐵皮
      屋拆除，暨將上開二地號土地全部返還予原告。
（二）被告應將坐落台北縣土城市○○○段大安寮小段二之一地號土地全部騰空返還
      予原告。
（三）被告應自民國八十九年二月一日起至返還第一項、第二項所示土地之日止，按
      年給付原告新台幣（下同）五百七十九萬零四百八十元。
（四）原告願提供現金或等值之華南商業銀行可轉讓定期存單為擔保，請准宣告假執
      行。
二、陳述：
（一）按已故呂禮和先前承租原告所有坐落台北縣土城市○○○段大安寮小段二地號
      土地（下稱二地號土地），地目「旱」，面積七、一九五平方尺，同段二之一
      地號土地（下稱二之一地號土地），地目「田」，面積二、○○○平方公尺，
      以上兩筆耕地作為種植竹筍，甘藷、芋頭及蔬菜等作物之用，約定每年地租租
      穀六千三百九十三公斤，以市價折算新台幣繳付。及至八十五年呂禮和逝世，
      其承租權則由被告等全體繼承人共同繼承，同時繼續繳納八十五年、八十六年
      、八十七年及八十八年之租穀，並有土城郵局存證信函第七六四號一件可證。
（二）詎被告不自認耕作系爭土地，任意遭人傾倒廢土於先，復擅自搭建鐵皮屋數棟
      轉租他人：
  １、被告於系爭二地號土地上確有違法搭建鐵皮屋之情事，分別有附圖二Ａ部分面
      積二、九五六平方公尺門牌號碼為台北市○○市○○街五十九巷十三號等之連
      棟鐵皮屋及如附圖二Ｂ部分面積五十平方公尺之無門牌鐵皮屋乙棟（供為連棟
      鐵皮屋之變電室及堆置雜物所用），是被告於系爭二地號土地上確有未自任耕
      作之事實。
  ２、被告於系爭二之一地號土地亦有放任他人傾倒廢土而致荒蕪之事實，由勘驗現
      場觀之，二之一地號土地有一明顯不正常之隆起處（見附圖二之一Ａ），與周
      圍地之落差高達一公尺半以上；且於現場所見多有帶有鋼筋之水泥塊、磚塊等
      營造廢棄物散落其中，有本院所攝之現場存證照片及上開複丈成果圖可供憑酌
      。由此皆再再可證被告等於系爭二之一地號上確有不自任耕作而任令荒蕪之事
      實。
（三）被告既有於所承租之耕地上不自任耕作之事實，原告於八十九年元月間分別以
      存證信函第八四、三九一號函通知被告違反有關承租人應「自任耕作」之規定
      ，應予終止租約，因認本件耕地租佃關係，依耕地三七五減租條例第十六條第
      一項規定，原訂租約為無效並向後失其效力，原告自得依照租賃物返還請求權
      及所有物返還請求權，請被告等返還系爭二地號及二之一地號土地。退萬步言
      ，縱本院認兩造間就系爭二及二之一地號土地係分屬二個契約，然上開二筆土
      地皆有不自任耕作之事實已如上述，蓋毋庸議，是皆得請求返還土地。
（四）關於對被告不當得利返還之請求：
      系爭二筆土地，其中二地號面積七、一九五平方公尺，八十八年及八十九年度
      申報地價每平方公尺均為新台幣六千二百四十元；二之一地號面積二、○○○
      平方公尺，同年度申報地價每平方公尺亦為六千五百零四元，觀之卷附原證五
      土地登記謄本甚明。而原告最後通知被告終止租約係八十九年一月三十一日，
      故自翌日起至返還土地日止，負有給付不當得利之義務，其計算損害之方式如
      下：
  １、二地號土地部分：面積七、一九五平方公尺，乘以每平方公尺六、二四○元，
      總價為四千四百八十九萬六千八百元。
  ２、二之一地號土地部分：面積二、○○○平方公尺，乘以每平方公尺六、五四○
      元，總價為一千三百萬零八千元。
  ３、二地號土地及二之一地號土地合計總價五千七百九十萬四千八百元，按土地法
      第九十七條第一項規定，以申報地價總額百分之十計算，年付損害金為五百七
      十九萬零四百八十元。是被告等應自八十九年二月一日起至返還第一項、第二
      項所示土地之日止，按年給付原告五百七十九萬零四百八十元。
  ４、相鄰地段原告所有座落於土城市○○○○○段四三六之一地號之土地及其上之
      廠房之租賃合約書，可知該相鄰地段之租金計算是以申報地價之百分之九點三
      ○七來計算，而其出租條件係出租土地並由承租人自建廠房而廠房所有權為原
      告保有；反觀本件系爭台北縣土城市○○○段大安寮小段二及二之一地號土地
      ，其出租條件僅出租土地，出租條件顯較相鄰地段為佳，據此，原告爰依土地
      法第九十七條第一項規定，以申報地價總額百分之十計算租金，自屬有理。
（三）對被告抗辯所為之陳述：
  １、被告之被繼承人呂禮和與原告就系爭二地號及二之一地號土地係成立『單一耕
      地租賃契約』：
    (1)緣系爭二地號土地、地目「旱」、面積七、一九五平方公尺及系爭二之一地號
      土地、地目「田」、面積二、○○○平方公尺，係原告所有。被告等之被繼承
      人呂禮和於四十六年間受讓訴外人呂芳溪對系爭二地號土地耕作範圍面積計五
      、五六一平方公尺（即○‧五七三三甲）之承租權，於五十四年前擴張承租耕
      作範圍及於系爭二之一地號土地全部面積計二、○○○平方公尺（即○‧二○
      六二甲），並於七十六年間再度擴張承租耕作範圍即自訴外人李居富處受讓渠
      對系爭二地號土地其餘部分面積計一、六三四平方公尺（即○‧一六八五甲）
      之耕作權。有呂禮和與呂芳溪於四十六年十一月七日簽訂之土地轉租契約書、
      呂禮和與李居富於七十六年元月三日簽訂之承租耕地耕作權讓度契約書。至此
      ，兩造間就系爭二地號土地全部面積計七、一九五平方公尺及二之一地號土地
      全部面積計二、○○○平方公尺即成立單一之租佃關係，由原告歷次因呂禮和
      擴張承租耕作範圍而重新核計渠應納租額可得明之其乃以擴張承租耕作範圍後
      重新成立之單一耕地租賃契約為雙方權利義務關係之核定基礎。及至八十五年
      呂禮和逝世，其就系爭二地號及二之一地號土地承租權則由被告等全體繼承人
      共同繼承，同時繼續繳納八十五年至八十八年之租榖完竣，由土地承租人辦理
      繼承同意書及土城郵局第七六四號存證信函為證，益徵被告等亦自承上開土地
      係單一耕地租賃契約無疑，是原告自得本於單一耕地租賃關係而為主張。
    (2)故租佃雙方自七十六年起乃再依呂禮和所承租耕作之總面積計算應收、繳之地
      租。如依被告所辯係成立不同租約，則豈非形成在不同地號（二地號及二之一
      地號）土地已成立一租佃關係下，復於同一地號（二地號）土地訂立兩個租約
      之不合理現象，此當非租佃雙方之本意，是被告此節所辯，殊違常情。
    (3)又被告等雖以租賃始期、土地地號等等契約標的不同而辯稱本件系爭二地號及
      二之一地號土地係屬不同租賃契約云云，蓋契約自由原則，本得以後契約協議
      變更擴張前契約之標的內容而成立一新契約，縱上開土地並非全部同時由原告
      出租予被告等之被繼承人呂禮和，然就上開二筆土地乃一整體不可分割之鄰接
      地，且租金之核定與繳付亦係以上開二筆土地之整體為計算標準，是兩造間於
      歷次擴張耕作範圍後就上開土地乃協議成立單一租佃關係。
    (4)被告駁斥原告前所主張原證六之契約標的乃二地號土地誤植為二之一地號土地
      等語而認原證六係指二之一地號土地云云。然原證六之契約標的確係二地號土
      地，可由原證七之建（佃）地調定核報表上呂芳溪之紀錄可循，且呂芳溪承租
      之耕作範圍乃五、五六一平方公尺遠超過二之一地號土地全部面積之二、○○○平方公尺，從面積反推亦可知原證六非指二之一地號，而應為二地號土地無
      疑。
  ２、再者，被告等於系爭二之一地號土地上亦確無自任耕作之事實，被告所辯，顯
      不足採：
    (1)按被告等於卷附九十年四月十八日所提之答辯(二)狀第一點第三行自承「．．．
      ，系爭土地旁有裸露排水溝渠通過，致土地遭受重金屬污染，而難以耕作，…
      …」，系爭二之一地號土地既因遭受污染而難以耕作，被告等所稱乃因大安圳
      被阻塞，淹死伊種植之農作，故挖掘大安圳之廢土，並購買黑土覆蓋二之一地
      號土地，準備種植農作云云，顯係自相矛盾之詞，而無足為信。
    (2)又原告於卷附九十年五月十六日所提之陳報狀附件一即台北縣土城市公所於八
      十八年三月二日所發之北縣土工字第八八一０五六二七號函主旨載明「坐落本
      市○○○段大安寮小段二之一（大永興業所有）、二之二八四（國有，即大安
      圳）地號等二筆土地遭非法傾倒廢土，……」，亦可證明實情並非如被告所言
      為清理水道挖掘大安圳之廢土，放置二之一地號土地上。況衡之常理，大安圳
      自民國六十幾年開始即被廢土、垃圾填滿與中華路齊平，是大安圳內之土壤經
      數十年沉積掩埋作用，被挖掘出應為爛泥土壤一堆，若被告所言為真則堆置於
      二之一地號土地上之廢土怎可能如卷附原告所提原證三及附件二─八十八年十
      一月九日照片所示為成堆磚塊及附有鋼筋水泥之營建廢土！益足證被告等並無
      為清理水道而堆置廢土之情，更無整地準備種植農作之實。
    (3)另由本院九十年十月廿四於現場勘測觀之，二之一地號土地有一明顯不正常之
      隆起處（見附圖二之一Ａ），與周圍地之落差高達一公尺半以上；且於現場所
      見多有帶有鋼筋之水泥塊、磚塊等營造廢棄物散落其中，有鈞院之勘驗筆錄、
      所攝之現場存證照片及上開複丈成果圖可供憑酌。縱被告等於本院勘驗期日前
      搶種甘藷等農作物欲混淆有否自任耕作之事實，然揆諸經驗法則，散落帶有鋼
      筋之水泥塊、磚塊等營造廢棄物之土壤焉能為種植之用？凡此種種皆歷歷可證
      被告等於系爭二之一地號土地上亦有不自任耕作而任令荒蕪之事實無疑。
    (4)被告所庭呈由大安里里長張俊隆、鄰長所出具之現耕證明書，載明「原佃農呂
      禮和向大永興業股份有限公司承租之台北縣土城市○○○段大安寮小段二及二
      之一地號土地耕作，……，丁○○○迄今現時仍在承租之土地上耕作」，明顯
      與事實不符，查由本院九十年十月廿四日現場勘測結果，系爭承租土地明明經
      被告等違法搭建鐵皮屋坐落其上，何來迄今現時仍在承租土地上耕作之事，益
      徵該紙現耕證明書不足採信。
  ３、被告等雖欲辯稱系爭耕地租賃為一般土地租賃契約，然雙方亦未就變更為一般
      土地租賃契約達成協議，兩造間仍係耕地租賃關係：
    (1)按「耕地三七五減租條例第六條第一項規定，係為保護佃農及謀舉證上便利而
      設，非謂凡（耕地）租約之訂定、變更、終止或換訂，須經登記，始能生效。
      是尚不得以其無書面租約或未登記即認其間無租佃關係存在」，最高法院五十
      一年台上字第二六二九號判例闡釋甚詳。查呂禮和曾分別於六十八年及六十九
      年以其向原告承租系爭土地『耕作』二十餘年而申請求原告出售予伊，縱於呂
      禮和在八十五年間死亡後，被告丙○○亦出具土地繼承人辦理繼承同意書表明
      呂禮和承租系爭土地全部種植甘藷與竹筍等農作物等情，而原告係以農作收穫
      折算新台幣計收租金亦如前述，是本件係租佃關係。
    (2)被告等復以系爭二地號及二之一地號土地已依法編定變更使用為工業用地而欲
      推翻耕地租賃之事實。然依耕地三七五減租條例第十七條第一項第五款規定，
      耕地經依法編定或變更為非耕地使用時，出租人在租佃期限未屆滿前，故得終
      止租約，惟此係出租人之權利，本款規定非謂耕地一經依法編定或變更為非耕
      地使用時，租約即當然終止。查系爭土地固因土城市實施都市計劃而經變更為
      工業區用地，惟土地之耕作與使用分區無關，只要仍可供耕作之用即可，固土
      地之用途變更仍未足消滅原有之耕地租賃關係。況依　鈞院履勘結果，系爭二
      筆土地除已搭建鐵皮屋部分外，其餘部分尚有種植農作物愈足認被告所辯，核
      於法無據。
    (3)又雖被告丙○○曾因系爭土地用途變更，而向原告擬議改一般土地承租，惟系
      爭土地原係被告等三人之被繼承人呂禮和向原告承租耕作，於呂禮和死亡後，
      依法應由被告等三人共同繼承，然被告等三人就系爭土地之承租權如何繼承，
      並未達成協議且未徵得原告同意。
    (4)就被告所謂已繳交租金部分，其實情乃被告丙○○、乙○○於八十六年三月十
      二日給付原告由丙○○所開立票面金額合計五百二十三萬九千四百八十元之支
      票二紙、又於八十七年九月二十五日以存證信函寄票面金額二百六十四萬三千
      四百九十八元之支票乙紙予原告，謂為欲繳交八十四年至八十六年租金之用，
      然兩造間就變更為一般土地租賃契約從未達成協議，是原告於八十七年十一月
      六日以存證信函將上開保管款項退還被告。詎被告又於八十七年十一月廿三日
      以存證信函將原告退還款項中之票面金額五百二十三萬九千四百八十元之支票
      乙紙寄還原告，故原告乃又於八十七年十二月三日以存證信函再度表明雙方就
      改訂一般土地定期租賃契約並未達成合意，且隨函退還系爭票面金額五百二十
      三萬九千四百八十元之支票乙紙予被告。是被告等所言原告已收取八十四年、
      八十五年租金共五百二十八萬六千九百九十六元核與事實不符，原告就五百二
      十八萬六千九百九十六元中實則僅收取被告八十四年應付之租金四萬七千九百
      四十八元，餘皆退還被告。
    (5)且另觀之被告乙○○、丙○○後於八十八年十一月九日以土城郵局第七六四號
      存證信函中表明自八十五年至八十八年租金計為一十九萬一千七百九十二元，
      且隨函檢附土城郵局第二支局匯票兩張以支付之。原告並於八十八年十一月十
      八日開立統一發票以為領收被告繳付系爭二及二之一地號土地八十五年至八十
      八年租金之證，統一發票上所載之金額為二十五萬五千七百二十元，被告就超
      出一十九萬一千七百九十二元之差額部分亦業已繳清。由最後雙方租金之繳付
      與領收情形觀之，租金之計算一如從前耕地租賃之標準，並無變更，是益明兩
      造間未就變更為一般土地租賃達成協議，兩造間仍係耕地租賃關係無疑。
三、證據：提出繼承系統表一件、戶籍謄本四件、土城郵局存證信函第七六四號一件
    、臺北長春路郵局存證信函第八四號、第三九一號各一件、存證信函（函附件─
    支票影本）一份、照片十一幀、土地登記謄本四件、土地轉租契約書影本一份、
    民國四十六年建（佃）地調定（調整租金）表及租金收入查定明細表影本一份、
    承租耕地權讓渡契約書影本一份、呂禮和繳租明細表影本一份、統一發票影本五
    張（收受呂禮和五十一年、五十三年、五十四年、五十五年、七十五年租金之發
    票）、統一發票影本一份（八十八年十一月十八日收受被告支付之租金八十五年
    至八十八年共二十五萬五千七百二十元）、申請書影本一份（六十八年六月二十
    二日、六十九年一月十二日呂禮和、李居富申請原告讓渡系爭土地）、土地承租
    人辦理繼承同意書影本一份（八十五年七月二十二日丙○○授權乙○○辦理繼承
    承租手續）、土城市○○○段四三六之一地號土地登記謄本、地籍圖謄本、系爭
    土地與相鄰土城員林段土地之地圖各一份、土城市○○段員林小段四三六之一地
    號之土地及其上之廠房之租賃合約書一份、土城市公所函影本一份、傳票影本乙
    份為證，並聲請本院至現場勘驗，及囑請台北縣板橋地政事務所測量系爭土地上
    搭建鐵皮屋轉租之事實，其確切位置及面積、範圍，並聲請調取本院八十八年度
    易字第三七九四號（原告誤載為八十八年度易字第五七九四號）刑事卷宗。
乙、被告方面：
一、聲明：
（一）原告之訴及假執行之聲請均駁回。
（二）如受不利判決，願供擔保，請准宣告免為假執行。
二、陳述：
（一）兩造就系爭土地變更為一般土地租賃使用已達成協議：
  １、兩造之間就系爭土地是有成立耕地租約，但是並不是耕地三七五減租條例的租
      約。性質上是屬於不定期的不動產租約，依耕地三七五減租條例耕地租約須以
      書面為之，惟查兩造就上開不動產之租賃並無訂立書面之契約。
  ２、本件系爭兩筆土地係由被告先父呂禮和先後向原告承租而來，上該土地原本均
      作為耕地使用，惟因土城市實施都市計劃，系爭土地使用分區已變更為工業區
      用地，因鄰近土地已蓋有住宅大廈及工業廠房，系爭土地旁有裸露排水溝渠通
      過，致土地遭受重金屬污染，而難以耕作，為此被告與原告於八十五年間協議
      改依一般土地承租，此有原告（被告誤載為被告所發）所發台北中山郵局第○
      四六○九號存証信函記載：「貴我雙方亦緣於土地用途變更，因此於八十五年
      才有改定一般土地租賃契約之擬議．．．」足資証明。且雙方協議租金由每年
      四萬七千九百四十八元調整為每年二百六十四萬三千四百九十八元，於是被告
      於八十六年一月間委由丙○○親自至原告公司補繳八十四年租金二百十九萬五
      千五百五十元及八十五年二百六十四萬三千四百九十八元租金（並非原告所稱
      係「寄達」原告收執），原告並隨即於八十六年三月十三日將上開兩紙支票兌
      現，八十七年九月二十五日被告再將八十六年度之租金寄交原告收受。上揭事
      實足認兩造確已達成變更土地使用之協議，否則被告何須將八十四年、八十五
      年、八十六年租金繳交原告，原告何以又將八十四年八十五年租金支票兌現
      ，原告雖辯稱係為被告保管支票，但原告保管該兩紙支票即可，為何兌現？兌
      現支票即表示該兩紙支票為原告所有，原告若稱僅保管支票，那原告將支票兌
      現，原告負責人豈不構成侵占罪嫌。
  ３、按主張契約關係之存在者，雖不能証明其契約締結之事實，但依契約履行事實
      ，足以推定其契約關係之存在時，自不容契約當事人無端否認。本件原告自認
      於八十五年雙方就系爭土地有變更為一般土地租賃使用之協議，並將被告交付
      變更一般土地租賃使用之租金支票兌現，依上揭事實足認兩造就系爭土地變更
      為一般土地租賃使用已達成協議，兩造已有一般土地租賃契約關係之存在，不
      容原告無端否認。又按不動產之租賃契約，其期限逾一年者，應以字據訂立，
      未以字據訂立者，視為不定期限之租賃，此民法第四百二十二條定有明文，故
      兩造就上開不動產之租賃關係屬不定期限之租賃關係。從而原告主張被告未自
      任耕作，耕地租賃契約向後失其效力，而請求返還系爭土地，顯無理由。
  ４、系爭土地原由被告先父呂禮和承租，呂禮和過逝後，依法當然由被告等共同繼
      承，自呂禮和過逝後之租金，或由丙○○、或由乙○○代表被告等交付租金予
      原告，所交付之租金係全部之租金，並非個人三分之一之租金，而原告明知予
      以收受，並開立統一發票予被告等三人，從而原告不得以八十四年、八十五年
      八十六年之租金係以丙○○之支票支付或由丙○○、乙○○交付，即謂係丙○○、乙○○片面之決定，而得主張兩造協議無效。
（二）本件二之一地號土地與二地號土地為兩個租賃關係：
  １、惟查座落土城市○○○段大安寮小段二之一地號土地，四十六年之前由呂芳溪
      向原告承租，之後呂芳溪與原告終止租賃契約，由被告先父呂禮和承租至今，
      有土地轉租契約書及佃租計算單及收據壹紙可證。同上地段二地號土地則原由
      李居富向原告承租，七十六年間才由被告先父呂禮和承租至今，有承租耕地耕
      作讓渡契約書及放棄土地承租權切結書及統一發票兩紙可證。原告辯稱上開契
      約是「二」地號之誤，並非事實，蓋依該契約書第一條明載轉租之標的為土城
      鄉大安寮字大安寮「貳之壹」地號「土地全部」，且原告主張「二」地號土地
      係分兩次承租，可知上開契約並非「二」地號土地之誤。
  ２、按契約為法律行為類型之一，法律行為之一般成立主要件有三，即當事人、標
      的、意思表示，上開三要件有一不同，契約即屬不同，本件系爭二之一、二地
      號，係屬不同標的，當屬不同之契約。再依契約之內容觀之，二之一與二地號
      土地之租賃契約，租賃期間（始期）不同、地號不同、時間不同、租金不同，
      故二之一與二地號土地屬不同之租賃契約應無疑義。
  ３、惟查系爭「二」及「二之一」地號土地係由呂禮和分別承租，並分別繳付租金
      ，有五十一年度呂禮和分別繳交「二」及「二之一」地號租金之佃租計算單及
      收據兩紙可證，適足證明「二」及「二之一」地號土地為兩個租賃關係。
  ４、原告主張被告等之被繼承人呂禮和於四十六年間受讓訴外人呂芳溪對系爭二地
      號土地耕作範圍面積計五、五六一平方公尺︵即○點五七三三甲︶之承租權，
      不知依據何來？
  ５、原告又主張呂禮和於五十四年前擴張承租耕作範圍及於系爭二之一地號土地全
      部面積計二○○○平方公尺︵即○點二○六二甲︶，但原告並未提出任何文件
      資料以茲證明。查被告係於四十六年受讓訴外人吳芳溪二之一地號土地全部，
      此有土地轉租契約書乙份可稽，足認呂禮和與原告間有關二之一地號土地係獨
      立成立租賃關係，非擴張承租耕作範圍。且查五十一年原告即就二之一地號與
      二地號內土地分別開立租金憑據，足証原告所稱呂禮和於五十四年擴張承租耕
      作範圍委無足採。
  ６、系爭承租土地，租金計價雖均以每年固定甘藷收獲量換算市價收取，但依被告
      所收租金憑據觀之，二之一地號土地租金為甘藷一百三十九台斤，二地號土地
      租金分為甘藷三千八百七十台斤及一千一百三十二台斤，合計六千三百九十三
      台斤，原告對系爭土地租金，一直以此計算，至今仍未變更，雖目前一併收取
      租金，但僅為便利收租及開立收據而已，兩造並無變更為單一租賃關係之協議
      。
（三）被告並未利用二之一地號土地供人傾倒廢土：
  １、依本院八十八年度易字第三七九四號刑事判決事實欄記載已點明被告是「為供
      己種植農作物使用」，以載運乙車黑土一千元之代價「載運黑土傾倒」、「僱
      用挖土機整地」。足見被告係購買黑土（一車一千元之代價）覆蓋於系爭土地
      並僱用挖土機整平，改良農地，供已種植農作物使用。被告並無傾倒建築廢土
      ，不續耕作之情事甚明。
  ２、系爭二之一地號土地與國有財產局所有水利局管理之二之二八四地號土地毗鄰
      ，如後附地籍圖二之二八四地號綠色部分土地面臨中華路屬大水溝（名叫大安
      圳），二之一土地並未臨中華路，據台北縣水利局課人員林聰助及大安里里長
      張俊隆於本院該案刑事庭現場勘驗時均稱，二之二八四地號土地原為大安圳，
      於六十幾年開發中華路時，就有人於該圳偷倒廢土、垃圾等物。案發之前大安
      圳已被廢土、垃圾填滿與中華路齊平，因大安圳被阻塞，致附近大樓排水及雨
      水往地勢較低之二之一地號土地流，而淹死被告種植之農作，被告不得已僱請
      怪手挖掘二之二八四地號臨中華路土地（即大安圳）之廢土，放置二之一地號
      土地上，恢復大安圳之原貌（本院履勘時所見之大安圳深度超過兩公尺），並
      在中華路紅磚人行道旁圍籬，以防他人再倒廢土。不料在挖掘廢土購買黑土覆
      蓋二之一地號土地並整地準備種植農作之際，為水利課人員誤以為被告於大安
      圳上整地，意圖竊占，本院刑事庭不察，判決被告佔用水利地意圖種植農作，
      事實上被告並無竊佔之意圖，而廢土非被告所傾倒，被告為免淹水清理水道竟
      被誤解阻塞排水。
  ３、再者，由本院囑託地政機關測量二之一地號隆起之土地部分之面積大約與大安
      圳面臨中華路之面積相同，足証置於二之一地號土地之廢土係乙○○挖掘二之
      二八四大安圳之廢土而來，被告並無提供二之一地號供人傾倒廢土。被告雖因
      本案判刑，但因處緩刑，故無意再上訴而終結。但綜觀全案並無任何証據，證
      明廢土為被告所傾倒，本案查獲時被告係購買可供種植肥沃之﹁黑土﹂，僱工
      整地欲種植農作，系爭二之一地號土地自案發至今被告仍繼續栽植農作，亦為
      本院履勘所見，原告指被告於二之一地號傾倒廢土，未作農作使用，顯不足採
      。
（四）對原告請求不當得利部份之答辯：
  １、原告主張兩造間仍係耕地租賃關係，然於請求相當於租金所得之不當得利卻未
      適用耕地租賃即土地法第一百一十條之規定，而爰引土地法第九十七條第一項
      有關房屋及基地租用房租之規定，已有疑義。
  ２、按系爭土地如複丈成果圖二Ａ部分面積二九六五平方公尺，蓋有鐵皮屋，但僅
      占全部土地面積百分之三十，二Ｂ部分面積五十平方公尺，充當放置農具肥料
      用，餘百分之七十土地則全部種有竹林及小菜圃，但其經濟收益極少，原告請
      求每年高達五百七十九萬零四百八十元之不當得利，亦顯不相當。
  ３、查本件系爭二及二之一地號土地之租金，依原告所開立之發票每年租金合計六
      萬三千九百三十元，從而原告請求相當於租金之不當得利，依土地法第一百一
      十條規定，即應以「約定」每年六萬三千九百三十元計算，始為妥當。
三、證據：提出土地使用分區證明書、臺北中山郵局第○四六○九號存證信函、土地
    轉租契約書、佃租計算單及收據、承租耕地耕作讓渡契約書、放棄土地承租權切
    結書、本院八十八年度易字第三七九四號刑事判決書影本、本院八十八年度易字
    第三七九四號刑事判決勘驗筆錄影本、丁○○○現耕證明書各一份，佃租計算單
    及收據二紙，支票（丙○○開票支付大永興業公司八十四年、八十五年、八十六
    年土地租金）、統一發票（支付七十七年度及七十八年度土地租金、及支付八十
    四年度土地租金）各三紙，系爭土地相片三幀為證，並聲請傳訊證人甲○○。
    理      由
一、本件原告起訴主張：按已故呂禮和先前承租原告所有坐落台北縣土城市○○○段
    大安寮小段二地號土地，地目「旱」，面積七、一九五平方尺，同所二之一地號
    土地，地目「田」，面積二、○○○平方公尺，以上兩筆耕地作為種植竹筍，甘
    藷、芋頭及蔬菜等作物之用，約定每年地租租穀六千三百九十三公斤，以市價折
    算新台幣繳付。及至八十五年呂禮和逝世，其承租權則由被告等全體繼承人共同
    繼承，同時繼續繳納八十五年、八十六年、八十七年及八十八年之租穀。詎被告
    不自任耕作系爭土地，於系爭二地號土地上有違法搭建鐵皮屋之情事，於系爭二
    之一地號土地亦有放任他人傾倒廢土而致荒蕪之事實，被告等既有於所承租之耕
    地上不自任耕作之事實，依耕地三七五減租條例第十六條第一項規定，原訂租約
    為無效並向後失其效力，原告自得依照租賃物返還請求權及所有物返還請求權，
    訴請被告拆除二地號土地上之地上物並返還系爭二地號及二之一地號土地，並依
    不當得利之規定請求被告返還相當於租金之不當得利即按土地法第九十七條第一
    項規定，以申報地價總額百分之十計算為五百七十九萬零四百八十元，為此提起
    本件訴訟等情。被告則以：兩造就系爭土地變更為一般土地租賃使用已達成協議
    ，本件二之一地號土地與二地號土地為兩個租賃關係，又被告係購買可供種植肥
    沃之「黑土」，僱工整地欲種植農作，系爭二之一地號土地自案發至今被告仍繼
    續栽植農作，被告並未利用二之一地號土地供人傾倒廢土，再原告主張兩造間仍
    係耕地租賃關係，本件系爭二及二之一地號土地之租金，依原告所開立之發票每
    年租金合計六萬三千九百三十元，從而原告請求相當於租金之不當得利，依土地
    法第一百一十條規定，即應以「約定」每年六萬三千九百三十元計算等語為資抗
    辯。
二、按耕地三七五減租條例第六條第一項載「本條例施行後耕地租約應一律以書面為
    之，租約之訂立、變更、終止或換訂，應由出租人會同承租人申請登記」云云，
    係為保護佃農及謀舉證上便利而設，非謂凡租約之訂立、變更、終止或換訂，須
    經登記，始能生效，最高法院五十一年台上字第二六二九號著有判例可資參照。
    故縱未訂有書面契約，苟當事人間確有成立租約之合意，仍難認為租約尚未成立
    。經查：系爭二地號土地、地目「旱」、面積七、一九五平方公尺及系爭二之一
    地號土地、地目「田」、面積二、○○○平方公尺，係原告所有，此有原告所提
    之土地登記謄本在卷足憑。又原告主張被告等之被繼承人呂禮和於四十六年間受
    讓訴外人呂芳溪對系爭二地號（土地轉租契約書第一條所約定之二之一號地號土
    地係二地號土地之誤植）土地耕作範圍面積計五、五六一平方公尺（即○‧五七
    三三甲）之承租權，於五十四年前擴張承租耕作範圍及於系爭二之一地號土地全
    部面積計二、○○○平方公尺（即○‧二○六二甲），並於七十六年間再度擴張
    承租耕作範圍即自訴外人李居富處受讓渠對系爭二地號土地其餘部分面積計一、
    六三四平方公尺（即○‧一六八五甲）之耕作權。被告雖爭執座落土城市○○○
    段大安寮小段二之一地號土地，於四十六年之前由呂芳溪向原告承租，之後呂芳
    溪與原告終止租賃契約，由被告之被繼承人即父親呂禮和承租至今。同上地段二
    地號土地則原由李居富向原告承租，七十六年間才由被告父親呂禮和承租至今，
    且依四十六年呂芳溪與呂禮和所訂土地移轉契約書第一條明載轉租之標的為土城
    鄉大安寮字大安寮「貳之壹」地號「土地全部」，且原告主張「二」地號土地係
    分兩次承租，可見原告辯稱上開契約是┐二└地號之誤，並非事實。雖兩造間就
    被告之被繼承人呂禮和其取得二地號及二之一地號土地耕作權之先後順序有爭執
    ，然就呂禮和自七十六年即取得二地號及二之一地號土地全部之耕作權，並由呂
    禮和在上開兩筆耕地作為種植竹筍，甘藷、芋頭及蔬菜等作物之用，並於是年起
    由每年地租甘藷五千二百六十一台斤調整至六千三百九十三台斤，以市價折算新
    台幣繳付，並由呂禮和繳納等情，為兩造所不爭執，且有原告所提之呂禮和繳租
    明細表及被告所提之呂禮和繳納七十七年、七十八年租金之統一發票附卷可稽，
    應可認為真實。是據上開所述事實，繳納租金及在系爭土地上耕作係為耕地租賃
    成立之要素，關於耕地租賃契約之要素合致，是被告之被繼承人呂禮和於原告間
    對係爭二地號及二之一地號土地應有成立耕地租賃之合意，故呂禮和與原告就耕
    地之租賃雖未以書面為之或未申請登記，然依上開判例意旨，不能謂耕地租約未
    以書面或未申請登記而無效，因此，被告之被繼承人呂禮和與原告間仍成立耕地
    租賃契約，而有耕地三七五減租條例之適用，合先敘明。
三、被告之被繼承人呂禮和於七十六年起其承租之範圍及擴張至係爭二地號及二之一
    地號土地之全部，此為兩造所不爭執，然其擴張之部分與原有之部分究係屬原租
    賃契約之擴張或者是就擴張之部分另成立一個耕地租賃契約為兩造所爭執之爭點
    。惟按解釋契約，應探求當事人立約時之真意，而真意何在，又應以過去事實及
    其他一切證據資料為斷定之標準，不能拘泥文字致失真意，即解釋契約，應斟酌
    訂立契約當時及過去之事實暨交易上之習慣，依誠信原則，從契約之主要目的，
    及經濟價值作全盤之觀察。最高法八十五年度台上字第五一七號著有判決可資參
    照。經查：本件被告之被繼承人呂禮和與原告於七十六年擴張其承租之範圍至係
    爭二地號及二之一地號之全部，當事人之真意究竟係為原契約之擴張或係就擴張
    之部分另成立一個租賃契約，因當事人無書面文字可供探尋其真意，惟就原告而
    言，原告於七十六年被告擴張其承租之範圍起，僅於呂禮和繳租明細表中調增其
    調定額由原先之五千二百六十一台斤增加至六千三百九十三台斤，是就原告而言
    ，並無與被告就爭加之部分另定一個耕地租賃契約之意思，且被告之被繼承人呂
    禮和於七十六年開始即就係爭二地號及二之一地號土地之全部租金為一次之給付
    ，並由原告就呂禮和給付係爭二地號及二之一地號土地租金僅開具一張統一發票
    而言，亦可認為僅是原先耕地租賃範圍之擴張。再系爭二地號及二之一地號土地
    係兩相接鄰之兩筆土地，按一般土地租賃之交易習慣承租人必就該相鄰之兩筆土
    地為全部一起規劃利用，故除有特別約定實難認當事人間就範圍擴張之部分有另
    成立一個耕地租賃契約之意思。據上，本件當事人間既無特別之約定，依上開裁
    判之意旨，依過去之事實及其他一切證據資料並參酌訂立契約當時即過去之事實
    暨交易習慣，依誠信原則本院認定被告之被繼承人呂禮和與原告間就系爭二地號
    及二之一地號土地之全部應祇成立一個耕地租賃契約，故被告所辯係成立兩個租
    賃契約不足採信。
四、又按承租人死亡而無繼承人時，耕地租約在租佃期限未屆滿前，出租人得終止租
    約，耕地三七五減租條例第十七條第一項第一款定有明文。故依其反面之解釋，
    若承租人死亡而有繼承人時，在租佃期限未屆滿前，出租人不得終止租約，換言
    之，即承租人之繼承人於該承租人死亡時，得繼承其承租人之地位，出租人並不
    得終止租約。經查：本件被告之被繼承人呂禮和於八十五年五月三十一日死亡，
    依上開條文規定，被告自得繼承被繼承人呂禮和關於係爭二地號及二之一地號耕
    地租賃承租人之地位，且於呂禮和在八十五年間死亡後，被告丙○○亦出具「土
    地繼承人辦理繼承同意書」表明「立土地承租人呂禮和於民國四十七年開始向大
    永興業股份有限公司承租其所有座落土城市○○○段大安寮小段貳地號及貳之壹
    地號土地兩筆全部，在該土地種植甘藷與竹筍等農作物，因為家父不幸於民國八
    十五年五月間去世，有關向大永興業股份有限公司承租問題，本人同意由乙○○
    辦理繼承承租手續．．．」等語並授權同為繼承人亦即另一被告乙○○辦理繼承
    承租手續等情，有原告所提之上開同意書在卷可參，並由被告支付原告關於係爭
    土地二地號及二之一地號土地八十四年度之租金四萬七千九百四十八元，此亦有
    被告所提之統一發票可證，並兩造所不爭執。由上所述，被告已繼承其被繼承人
    呂禮和與原告關於係爭二地號及二之一地號土地耕地租賃承租人之地位，是被告
    於此時而言與原告間關於係爭二地號及二之一地號耕地租賃之法律關係仍有耕地
    三七五減租條例之適用。
五、被告雖辯稱兩造就系爭土地變更為一般土地租賃使用已達成協議，並以原告所發
    台北中山郵局第○四六○九號存證信函記載：「貴我雙方亦緣於土地用途變更，
    因此於八十五年才有改定一般土地租賃契約之擬議．．．」等語，且雙方協議租
    金由每年四萬七千九百四十八元調整為每年二百六十四萬三千四百九十八元，於
    是被告於八十六年一月間委由丙○○親自至原告公司補繳八十四年租金二百十九
    萬五千五百五十元及八十五年二百六十四萬三千四百九十八元租金，原告並隨即
    於八十六年三月十三日將上開兩紙支票兌現，八十七年九月二十五日被告再將八
    十六年度之租金寄交原告收受等事實為兩造確已達成變更土地使用之協議之證明
    ，惟查：
（一）就原告有收到被告丙○○所開立票面金額合計五百二十三萬九千四百八十元之
      支票二紙並經原告兌現，又於八十七年九月二十五日被告以存證信函寄票面金
      額二百六十四萬三千四百九十八元之支票乙紙於原告之事實，為原告所不爭執
      ，惟原告主張兩造間就變更為一般土地租賃契約並未達成協議，是原告於八十
      七年十一月六日以存證信函，表示「因雙方並未另改定土地定期租賃契約」，
      並隨函附以原告所簽發之華南商業銀行城東分行、帳號00000000之二
      、票號Ｇ0000000、票期八十七年十一月五日、票面金額新台幣五百二
      十三萬九千四百四十八元支票一紙及被告丙○○所簽發土城市農會信用部、帳
      號000000000、票號ＦＡ0000000、票期八十七年九月三十日
      、票面金額為新台幣二百六十四萬三千四百九十八元之支票一紙。又被告雖以
      土城郵局第九○九號存證信函並隨函寄回原告所簽發之上開華南商業銀行城東
      分行、票面金額新台幣五百二十三萬九千四百四十八元之支票一紙，然原告另
      於八十七年十二月三日以台北中山郵局存證信函第○四六○九號再度表明雙方
      就改定一般土地定期租賃契約並未有合意，且亦隨函退還上開之面額五百二十
      三萬九千四百四十八元之支票等情，有原告所提八十七年十一月六日於雙連郵
      局所寄發之存證信函一紙及被告所提之原告於八十七年十二月三日以台北中山
      郵局存證信函第○四六○九號附卷可稽，應可堪信為真實。
（二）另被告乙○○、丙○○後於八十八年十一月九日以土城郵局第七六四號存證信
      函中表明自八十五年至八十八年租金計為一十九萬一千七百九十二元，且隨函
      檢附土城郵局第二支局匯票兩張以支付之。原告並於八十八年十一月十八日開
      立統一發票以為領收被告繳付系爭二及二之一地號土地八十五年至八十八年租
      金之證，統一發票上所載之金額為二十五萬五千七百二十元，被告就超出一十
      九萬一千七百九十二元之差額部分亦業已繳清之等情，亦有原告所提之被告乙○○、丙○○所寄發之上開存證信函及原告所開立之上開統一發票附卷可參。
（三）兩造間就是否將耕地租賃改為一般土地租賃達成協議，並無書面契約可參，自
      應藉以過去事實及其他一切證據資料為標準探求當事人之真意。雖原告對於被
      告丙○○所開立之票面金額合計五百二十三萬九千四百八十元之支票二紙經原
      告兌現之事實並不爭執，然原告始終主張其與被告間並未達成變更為一般土地
      租賃之協議，且被告乙○○、丙○○又於八十八年十一月九日以存證信函檢附
      郵局匯票兩張表明支付八十五年至八十八年間共四年租金計十九萬一千七百九
      十二元，亦即每年之租金為四萬七千九百四十八元，而該金額之計算基礎即係
      以八十四年原耕地租賃契約之約定租金甘藷六千三百九十三台斤，以每台斤七
      點五元之價格換算現金為四萬七千九百四十八元。又於八十五年後每台斤之換
      算現金價格增至十元，即應為六萬三千九百三十元，至八十八年共四年租金應
      為二十五萬五千七百二十元，被告就此不足之部分亦已繳納，此有原告所提於
      八十八年十一月十八日開立給被告三人之統一發票在卷可憑。由此可見，兩造
      間之權利義務關係，仍係依原耕地租賃契約為之，是兩造間並未有達成變更為
      一般土地租賃之合意，故被告於繼承被繼承人呂禮和與原告間關於該系爭二地
      號及二之一地號土地耕地租賃承租人地位並未改變，兩造就該系爭上開土地之
      法律關係仍係耕地租賃契約，仍有耕地三七五減租條例之適用。
六、按「承租人應自任耕作，並不得將耕地全部或一部轉租於他人。承租人違反前項
    規定時，原訂租約無效，得由出租人收回自行耕種或另行出租」，耕地三七五減
    租條例第十六條第一項、第二項定有明文。又按「耕地三七五減租條例第十六條
    第一項所謂承租人應自任耕作，係指承租人應以承租之土地供自己從事耕作之用
    而言；如承租人以承租之土地建築房屋居住或供其他非耕作之用者，均不在自任
    耕作之列，應構成同條第二項所定原訂租約無效之原因」、「耕地三七五減租條
    例第十六條第一項、第二項規定，承租人應自任耕作，並不得將耕地全部或一部
    轉租於他人，如有違反，原訂租約無效，得由出租人收回。係以租約所訂之土地
    全部為準。如同一租約內有多筆土地，承租人將其中一筆或數筆轉租他人或不自
    任耕作者，原訂租約全部為無效，其未轉租他人或尚自任耕作部分之土地，亦失
    其租賃依據，出租人得就該轉租或自任耕作之部分土地並請求收回」、「耕地三
    七五減租條例第十六條第二項所謂原訂租約無效，係指承租人違反前項所定不自
    任耕作或轉租之限制時，原訂租約無待於終止，當然向後失其效力，租賃關係因
    而歸於消滅而言。非謂租賃關係自始不存在，故出租人應有租賃物返還請求權」
    ，此有最高法院七十年台上字第四六三七號判例、七十三年度台上字第一一二號
    判決、八十年台再字第一五號判例可資參照。經查：
（一）被告於系爭二地號土地上如附圖二Ａ部分所示面積二九六五平方公尺，蓋有連
      棟鐵皮建物（鐵皮建物最左邊柱字上標示之門牌號碼為台北縣土城市○○街五
      十九巷十三號），係供作工廠使用；於系爭二地號土地上如附圖二Ｂ部分所示
      面積五十平方公尺，亦蓋有鐵皮屋（無門牌號碼），屋內牆壁有分電設備，內
      置有數包肥料以及其它雜物之事實，為被告所不爭執，並經本院到場勘驗並制
      有勘驗筆錄附卷可稽，且有本院囑請台北縣板橋地政事務所至現場實測所得之
      土地複丈成果圖在卷可查，應堪認屬實。依上開判例之意旨，被告於係爭二地
      號土地上如附圖二Ａ部分所搭蓋連棟鐵皮建物，非以耕作為目的或為便利耕作
      所建之簡陋房屋，以供堆置農具、肥料或臨時休息之用，而係供作工廠使用，
      即屬不自任耕作之列，依耕地三七五減租條例第十六條第一項、第二項之規定
      ，被告違反自任耕作之規定，原訂租約無效。
（二）如前所述，被告與原告就系爭二地號、二之一地號兩筆土地係成立一個耕地租
      賃契約，又被告於系爭二地號之土地上蓋有鐵皮屋之不自任耕作之事實，故依
      最高法院七十三年度台上字第一一二號判決之意旨，就同一租約內有多筆土地
      ，承租人將其中一筆或數筆轉租他人或不自任耕作者，原訂租約全部為無效，
      故關於二之一地號土地上是否有不自任耕作或有轉租與否，亦因原訂租約全部
      無效，而失其租賃依據。原訂租約既全部無效，原告自得據此理由，將被告於
      同一租約下所承租之二地號及二之一地號兩筆土地依租賃物返還請求權及所有
      物返還請求權之規定請求返還系爭二地號及二之一地號之土地。
（三）按「所有人對於無權占有或侵奪其所有物者，得請求返還之。對於妨害其所有
      權者，得請求除去之」，民法第七百六十七條定有明文。是本件原訂租約既全
      部無效，被告自失去其占有之正當權源，被告目前於系爭二地號土地上如附圖
      二Ａ部分所示面積二九六五平方公尺，所蓋之鐵皮屋（其門牌號碼為台北縣土
      城市○○街五十九巷十三號等），於系爭二地號土地上如附圖二Ｂ部分所示面
      積五十平方公尺上所蓋之鐵皮屋（無門牌號碼），及於二之一地號上種植農作
      物及其他物之堆置，自屬無權占有，是原告本於所有權人地位，依民法七百六
      十七條之物上請求權，訴請被告將如附圖二Ａ部分面積二千九百六十五平方公
      尺、二Ｂ部分面積五時平方公尺上之鐵皮屋拆除後，將坐落台北縣土城市○○○段大安寮小段二地號土地（如附圖二、二Ａ、二Ｂ部分）返還原告，及將坐
      落台北縣土城市○○○段大安寮小段二之一地號土地（如附圖二─一、二─一
      Ａ部分）全部騰空後返還原告，洵屬正當，應予准許。
七、又按「無法律上原因而受利益，至他人受損害者，應返還其利益」，民法第一百
    七十九條定有明文。而所得請求返還之範圍，應以對方所受之利益為度，顧無權
    占有他人土地，可能獲得相當於租金之利益，應屬社會通常之觀念（最高法院六
    十一年度台上字第一六九五號判例參照）。原告主張系爭二地號土地及二之一地
    號土地依申報地價其總價合計五千七百九十萬四千八百元，按土地法第九十七條
    第一項規定，以申報地價總額百分之十計算，被告應給付相當於租金之不當得利
    之金額應為為五百七十九萬零四百八十元。然按「城市地方房屋之租金，以不超
    過土地及其建築物申報總價年息百分之十為限」，土地法第九十七條定有明文。
    又依土地法第一百零五條之規定，於租用基地建築房屋有準用上開條文之規定。
    而條文中僅言申報總價年息百分之十為限，是本件被告其所受相當於租金之不當
    得利為何，不能僅以該法定租金之最高限額為其標準，法院自得斟酌該系爭土地
    之使用情形、及過去之事實、及交易習慣等定被告所受相當於租金不當得利之金
    額，經查：
（一）按系爭土地被告蓋有鐵皮屋之部分如附圖二Ａ部分所示面積二九六五平方公尺
      ，附圖二Ｂ部分所示面積五十平方公尺，充當放置農具肥料用，約占全部土地
      面之百分之三十，被告並無全部蓋屋使用，且剩餘百分之七十之部分經本院勘
      驗則種有、芋頭、甘藷、蔬菜及大片竹林。是之被告所受相當於租金之利益並
      不全然為土地法第一百零五條所稱「租用基地建築房屋」之租金利益，故若僅
      依土地法第九十七條最高租金限額之規定，定被告所受相當於租金之利益顯有
      不公。而原告所陳報相鄰地段原告所有座落於土城市○○○○○段四三六之一
      地號之土地及其上之廠房之租賃合約書，得出相鄰地段之租金計算是以申報地
      價之百分之九點三○七來計算，係以「租用基地建築房屋」之標準計算其租金
      ，與本件之情形僅部分在基地建屋，大部分仍維持耕作使用之情形不同，是依
      原告主張以申報地價百分之十之標準來計算，應不可採。又被告抗辯應依與原
      告約定之耕地租賃租金每年六萬三千九百三十元，然本件被告就系爭土地百分
      之三十之部分已蓋屋供作工廠使用，已用於非供耕作之用途，是完全按耕地租
      賃之租金為計算標準亦非可採。
（二）又本件兩造曾商議就系爭土地改依一般土地承租，其租金由每年四萬七千九百
      四十八元最後調整至每年二百六十四萬三千四百九十八元，因此由被告丙○○
      為發票人，以原告為受款人分別簽發台灣中小企業銀行土城分行，面額二百五
      十九萬五千五百五十元（四萬七千九百四十八元已用現金支付）一紙、及面額
      二百六十四萬三千四百九十八元二紙用以支付八十四年、八十五年及八十六土
      地之租金，已如前述，雖事後兩造並未協議成立一般土地租賃關係，然已足認
      兩造均認系爭土地合理租金為每年二百六十四萬三千四百九十八元。
（三）本院斟酌系爭土地之使用狀況，及被告前曾以每年租金二百六十四萬三千四百
      九十八元，欲改依一般土地租賃承租系爭土地事實，認被告應返還相當於租金
      之不當得利應以每年二百六十四萬三千四百九十八元為適當。是原告依不當得
      利之法律關係，請求被告應自原告最後通知被告終止租約返還土地之翌日起即
      八十九年二月一日至返還系爭土地之日止，按年給付原告二百六十四萬三千四
      百九十八元，為有理由，應予准許，逾此範圍則為無理由，應予駁回。
八、從而，原告依無權占有及不當得利法律關係，請求被告（一）應將坐落台北縣土
    城市○○○段大安寮小段二地號土地上，如附圖二Ａ部分所示面積二千九百五十
    六平方公尺門牌號碼台北市○○市○○街五十九巷十三號等之連棟鐵皮屋，及如
    附圖二Ｂ部分所示面積五十平方公尺無門牌鐵皮屋均拆除，並將上開地號土地全
    部返還予原告；（二）應將坐落台北縣土城市○○○段大安寮小段二之一地號土
    地全部騰空返還予原告；（三）應自八十九年二月一日起至返還前二項所示土地
    之日止，按年給付原告二百六十四萬三千四百九十八元；洵屬正當，應予准許。
    至原告逾此部分請求，則無理由，應予駁回。
九、兩造陳明願供擔保請准宣告假執行及免為假執行，就原告勝訴部分，經核均無不
    合，爰各酌定相當擔保金額併准許之；至原告敗訴部分，其假執行之聲請，已失
    依附，應予駁回。
十、本件事證已臻明確，兩造其餘主張及攻擊防禦方法，核與判決結果不生影響，爰
    不一一論述，附此敘明。
據上論結，本件原告之訴為一部有理由，一部無理由，依民事訴訟法第七十九條但書
、第八十五條第一項前段、第三百九十條第二項、第三百九十二條，判決如主文。
中　　　華　　　民　　　國　　九十一　　年　　　八　　　月　　二十二    日
                                    臺灣板橋地方法院民事第二庭
~B法　官　連士綱
右為正本係照原本作成。
如對本判決上訴，須於判決送達後廿日內向本院提出上訴狀。
中　　　華　　　民　　　國　　九十一　　年　　　八　　　月　　二十七    日
~B書記官　李宏明
